【裁判字號】    88,交易,263
【裁判日期】    890131
【裁判案由】    過失傷害
【裁判全文】
臺灣臺北地方法院刑事判決                        八十八年度交易字第二六三號
    公  訴  人  臺灣臺北地方法院檢察署檢察官
    被      告  丙○○
右列被告因業務過失傷害案件，經檢察官提起公訴（八十八年度偵字第八四三六號）
，本院判決如左：
    主      文
丙○○無罪。
    理      由
一、公訴意旨略以：被告丙○○係計程車司機，為從事業務之人，於民國八十七年十
    月二十六日上午七時許，駕駛車牌號碼ＭＢ－五一七號營業用小客車，沿台北市
    ○○路外側車道由南往北方向行駛，行經屬台北市文山區轄內之辛亥隧道內時，
    應注意汽車行進中駕駛人應注意車前狀況，隨時採取必要之安全措施之規定，而
    依當時情形又無不能注意之情形，竟疏於注意，於同向在前由乙○○所駕駛，車
    牌號碼ＡＹＸ－五三三號之重型機車因天雨路滑不慎人車倒地時，未注意車前狀
    況，緊急煞車或採取轉向等其他必要安全措施，致所駕駛之計程車輾過乙○○，
    造成乙○○多處擦傷併皮膚缺損等語，因認被告丙○○涉有刑法第二百八十四條
    第二項前段之業務過失傷害罪嫌（檢察官於起訴書誤載為同條第一項前段之過失
    傷害罪嫌，應予更正）。
二、按犯罪事實應依證據認定之，無證據不得推定其犯罪事實。又不能證明被告犯罪
    者，應諭知無罪之判決，刑事訴訟法第一百五十四條、第三百零一條第一項分別
    定有明文。又事實之認定，應憑證據，如未能發現相當證據，或證據不足以證明
    ，自不能以推測或擬制之方法，為裁判基礎（最高法院四十年台上字第八六號判
    例參照）。且認定犯罪事實所憑之證據，雖不以直接證據為限，間接證據亦包括
    在內，然而無論直接證據或間接證據，其為訴訟上之證明，須於通常一般之人均
    不致有所懷疑，而得確信其為真實之程度者，始得據為有罪之認定，倘其證明尚
    未達到此一程度，而有合理之懷疑存在而無從使事實審法院得有罪之確信時，即
    應由法院為諭知被告無罪之判決（最高法院七十六年台上字第四九八六號判例參
    照）。
三、本件公訴人認被告涉有前開犯行，因被告於偵查中並未到庭應訊，故公訴人其將
    被告提起公訴所依憑之證據及理由無非係以被告前開過失傷害之犯行已據告訴人
    乙○○指訴綦詳，並有道路交通事故調查報告表及記載告訴人乙○○受有前開傷
    害之驗傷診斷書為證。
四、訊據被告固不否認有於前開時間駕駛前開車號計程車於前揭地點與告訴人乙○○
    所騎乘之機車發生本件交通事故之事實，核與告訴人乙○○就此部分事實所供述
    之情節相符，並有卷附之道路交通事故調查報告表可稽（偵查卷第十一頁參照）
    ，惟堅決否認有任何過失，辯稱：是被害人從我的車右邊要超越我的車，結果突
    然她整個人飛到我車右前方來，我見狀雖緊急煞車已來不及，而且我也沒有擦撞
    或碰撞到被害人等語。
五、本院經查：
    按「汽車駕駛人雖可信賴其他參與交通之對方亦能遵守交通規則，同時為必要之
    注意，謹慎採取適當之行動，而對於不可知之對方違規行為並無預防之義務，然
    因對於違規行為所導致之危險，若屬可預見，且依法律、契約、習慣、法理及日
    常生活經驗等，在不超越社會相當性之範圍應有注意之義務者，自仍有以一定之
    行為避免結果發生之義務。因此，關於他人之違規事實已極明顯，同時有充足之
    時間可採取適當之措施以避免發生交通事故之結果時，即不得以信賴他方定能遵
    守交通規則為由，以免除自己之責任。」（最高法院七十四年臺上字第四二一九
    號判例參照），是由最高法院上開判例意旨以觀，如行為人對於無預見且無充足
    之時間可採取適當之措施以避免發生交通事故之結果，即難繩之以行為人過失傷
    害他人或過失致人於死之罪責，經查：
    告訴人乙○○於警訊及於檢察官偵查中就本件事故之所以發生，其所為之供述係
    ：我駕重機車沿辛亥路南向北行駛外側車道至肇事點時，我因為要超越營小客Ｍ
    Ｂ－五一七號（本院按即被告所駕駛汽車），在該營小客前車頭右側時，因地面
    太滑，使我車滑倒，人才飛至該營小客車前頭才被營小客右前輪壓過肇事，在這
    之前，被告並沒有撞到我（偵查卷第十四頁正面交通事故談話紀錄表及第十七頁
    至第十八頁訊問筆錄參照），而證人即於案發當時乘坐被告所駕駛計程車之乘客
    甲○○於警訊時亦供稱：當時我與我先生乘坐ＭＢ－五一七號營小客，由辛亥路
    往北行駛外側車道至肇事地點時，突然有一個女孩子（本院按即告訴人乙○○）
    整個人飛到該營小客的前面，此時營小客的右前輪就在身體上壓過去，我並沒有
    看到重機車與營小客發生碰撞及擦撞（偵查卷第十四頁反面交通事故談話紀錄表
    參照），是由告訴人乙○○及證人甲○○二人上開供述以觀，本件車禍事故發生
    之前，被告所駕駛汽車與告訴人乙○○所騎乘機車二車之間並沒有發生任何碰撞
    或擦撞，而係告訴人乙○○騎乘機車欲從被告所駕駛汽車之右側超車，因天雨路
    滑，故告訴人乙○○整個人方突然飛到被告所駕駛汽車之右前方，而生本件事故
    可堪認定，姑不論告訴人乙○○於本件事故發生地點之台北市○○○道內超車，
    已明顯違反道路交通安全規則第一百零一條第一款汽車行經隧道內不得超車之規
    定，且告訴人乙○○自被告所駕駛汽車右側超車亦違反道路交通安全規則第一百
    零一條第五款－超車時應顯示左方向燈並於前車左側保持半公尺以上之間隔超過
    之規定，再如前所述，告訴人乙○○係於超車當時因天雨路滑，整個人【突然】
    飛到被告所駕駛汽車之右前方，則被告對於此一突然發生之事故，衡諸一般國民
    生活經驗法則，如果有機車自開車之人之右側超車，汽車駕駛人所應兢兢業業小
    心者乃與該部機車保持安全間隔，謹慎小心不要讓汽車去碰到機車，汽車駕駛人
    怎麼會預見機車騎士會整個人突然飛起來到其車前，而取採取任何之預防措施，
    故被告就本件事故之發生實無任何預見且亦無充足之時間可將汽車完全煞停以避
    免其所駕駛之汽車碾壓告訴人乙○○，自難認被告有如公訴人所指之過失犯行，
    對此經本院將本次事故發生之原因送請台北市車輛行車事故鑑定委員會鑑定及台
    北市政府交通局覆議結果，該委員會及該局均認本件事故之發生，被告係於猝不
    及防之情況下而使其所駕駛汽車右前輪碾壓告訴人乙○○，而認被告就本件事故
    之發生並無任何違規及過失，反而是告訴人乙○○就本件事故之發生有行駛疏忽
    之過失，此有該委員會及該局就本件事故發生原因所出具之鑑定意見書及覆議意
    見書各一份附本院卷可稽，是被告既係在無任何違規之情況下駕駛汽車且無任何
    充足之時間可將汽車完全煞停以避免其所駕駛之汽車碾壓告訴人乙○○，其就本
    件事故之發生自無過失甚明。
六、綜上所述，公訴人認被告所涉有之刑法第二百八十四條第二項前段之業務過失傷
    害罪罪嫌，尚與事實有間，此外復查無其他積極證據足資證明被告有何公訴人所
    指之上開犯行，既不能證明被告犯罪，核諸前揭說明，自應由本院為被告無罪之
    諭知。
據上論斷，應依刑事訴訟法第三百零一條第一項，判決如主文。
中      華      民      國    八十九    年      一      月    三十一    日
                                      臺灣臺北地方法院交通法庭
                                          法  官    葉建廷
右正本證明與原本無異。
如不服本判決，應於判決送達後十日內向本院提出上訴狀 (應附繕本) ，上訴於
臺灣高等法院。
                                          書記官    江虹儀
中      華      民      國     八十九    年      二      月     十四    日


司法院資訊處製作；財團法人民間司法改革基金會備份。
